臺灣士林地方法院刑事判決　　　　　　　　　　　　　九十二年度訴字第三一四號
　　公　訴　人　臺灣士林地方法院檢察署檢察官
　　被　　　告　丙○○
右列被告因偽造文書等案件，經檢察官提起公訴（九十一年度偵字第四七八九號），
本院判決如左：
    主  文
丙○○連續行使偽造私文書，足以生損害於他人，累犯，處有期徒刑拾月。
扣案附表二至四、附表五編號一至十、附表六所示之仿冒遊戲光碟片共貳仟伍佰伍拾
柒片，及仿冒遊戲光碟目錄參拾陸冊，均沒收。
    事  實
一、丙○○係設於台北市○○區○○街七二巷一七弄九三號旁增建鐵皮屋「日日增玩
    具店」之實際負責人，前於民國（下同）八十七年間，因違反商標法、妨害風化
    等案件，經台灣高等法院於九十年一月十八日分別判處有期徒刑六月、三月，並
    定執行刑有期徒刑八月，嗣經確定，而於九十年六月十四日執行完畢。詎丙○○
    仍不知悔改，明知附表一編號一至七之商標圖樣為乙○○○○腦娛樂股份有限公
    司（以下稱新力公司）、附表一編號八、九之商標圖樣為日商思奎爾股份有限公
    司（以下稱思奎爾公司）、附表一編號十一為日商．日本可樂美電腦娛樂股份有
    限公司（以下稱可樂美電腦娛樂公司）、附表一編號十二之商標圖樣為甲○○○
    ○份有限公司（下稱世雅公司）分別向經濟部智慧財產局（原經濟部中央標準局
    ，以下稱智產局）為商標註冊登記，且均在專用期間內，所享有之商標專用權之
    註冊商標；(二)附表二至四、附表六及附表五編號一、三、九、十所列之電腦遊戲
    程式光碟片，均係於同一商品上使用相同於附表一編號一至九、十一、十二所示
    註冊商標之仿冒商標商品（該仿冒之遊戲光碟片或於外包裝，或經由遊戲主機之
    執行在電視螢幕上會顯示相同於附表一編號一至九、十一、十二所示之註冊商標
    ，各侵害之註冊商標詳如各附表所示）；(三)附表三編號一至十六號、附表四編號
    一至三號、附表五編號一至八號、附表六編號一至二號所列之各遊戲軟體，分別
    係新力公司、日商可樂美股份有限公司（下稱可樂美公司）、台灣光榮綜合資訊
    股份有限公司（下稱光榮公司）、恩奎爾公司及世雅公司創作之著作，或與日本
    同步在台灣發行，或於九十一年一月一日我國加入世界貿易組織後所發行之電腦
    程式著作，已在我國享有著作權（各侵害之著作權詳如各附表所示，起訴書關於
    光榮公司著作物片數誤繕為十三片）；竟意圖販賣牟利，未經前述商標專用權人
    及著作權人之同意或授權，明知前開物品係侵害他人商標權或著作權之物，竟基
    於交付侵害著作權物、販賣仿冒商標商品、行使偽造私文書之概括犯意，自友人
    處受贈取得，或以低價購入（起訴書另記載以自行燒錄方式，然經蒞庭公訴人減
    縮）新力公司、思奎爾公司、可樂美電腦娛樂公司、可樂美公司、光榮公司及世
    雅公司之盜版遊戲光碟片，自九十一年三月七日起，在上開店內，連續多次提供
    仿冒遊戲光碟目錄予不特定顧客勾選後，再至隔壁台北市○○區○○街七二巷一
    七弄九三號住處，取出顧客勾選之遊戲光碟當場交付之方式，ＰＳ系列遊戲軟體
    以每片光碟新台幣（下同）五十元至七十元不等（一套遊戲軟體有數片光碟），
    ＰＳ２系列遊戲軟體以每套二百五十元之價格出售予不特定顧客牟利；而上開附
    表二、三、六所列仿冒光碟片透過電視遊樂器執行，在電視畫面上會分別出現新
    力公司之「Licensed by Sony Computer Entertainment Inc.,」（中文翻譯即
    經新力電腦娛樂股份有限公司授權），及世雅公司之「Produced by or under
    Licesen from Sega Enterprises LTD.」（中文翻譯即經世雅企業股份有限公司
    製造或授權）等文字，用以表明為該等公司製造或授權之意思，亦足以對外表示
    該等光碟片產品係新力公司、世雅公司所製造或授權生產之用意之證明，丙○○
    明知購買之顧客均會藉由該仿冒之遊戲軟體之執行，在電視螢幕上顯示出上開準
    私文書，竟持以販賣交付後藉以行使該準私文書，足以生損害於新力公司、世雅
    公司之信譽。嗣於九十一年（起訴書誤載為九十年）三月二十六日下午三時許，
    經法務部調查局台北市調查處持本院核發之搜索票，前往前開「日日增玩具店」
    及丙○○住處搜索，扣得如附表二至四、附表五編號一至十、附表六所示之仿冒
    遊戲光碟共二千五百五十七片、丙○○所有供販賣仿冒遊戲光碟之仿冒遊戲光碟
    目錄三十六冊，及如附表五編號十一至四百六十三號暨附表七所示之光碟片、燒
    錄機一台、空白光碟片一百四十七片、電影拷貝光碟八十片、色情光碟八十八片
    、音樂拷貝光碟十九片，始悉上情（丙○○另涉犯販賣盜版電影光碟、音樂光碟
    、色情光碟部分，業經檢察官不另為不起訴處分）。
二、案經日商新力公司、思奎爾公司、可樂美電腦娛樂公司、可樂美公司、世雅公司
    、光榮公司訴由法務部調查局台北市調查處報請台灣士林地方法院檢察署檢察官
    偵查起訴。
    理  由
一、訊之被告丙○○固不諱言持有右揭仿冒遊戲光碟及目錄為警查獲之事實，惟矢口
    否認有何偽造文書及違反商標法、著作權法等犯行，辯稱：伊自前案為警查獲後
    ，就未再經營日日增玩具店，但如有顧客說要購買仿冒遊戲光碟，伊會先向顧客
    收錢，再向朋友調貨給顧客，並未賺取利潤，次數不超過三次，扣案之遊戲光碟
    有些是前案未被查獲而留下的，有些是朋友贈送供己使用云云。惟查：
  (一)右揭事實，業據告訴人新力公司，思奎爾公司、可樂美電腦娛樂公司、可樂美公
    司、世雅公司、光榮公司指訴歷歷，並經證人丁○○於警詢（被告於審理時同意
    作為證據）、偵查中及本院訊問時證稱：渠於九十一年三月七日及十日二度到日
    日增玩具店購買仿冒遊戲光碟，被告在店內，渠根據店內之仿冒遊戲光碟目錄，
    將要購買的仿冒遊戲光碟編號寫在便條紙上，店家再從店內的小門至隔壁的台北
    市○○區○○街七二巷十七弄九三號民宅內，取出仿冒遊戲光碟交付，渠第一次
    以二百五十元價格買到ＰＳ二系列仿冒遊戲光碟「夢境歷險」，第二次以二百八
    十元價格買到ＰＳ系列仿冒遊戲光碟「太空戰士第八代」（一套四片，每片單價
    七十元）等語甚詳（見偵查卷第二二頁、二三頁、三一０、三一一頁，本院九十
    二年八月七日訊問筆錄第六至一四頁），復有證人丁○○於本院九十二年八月七
    日當庭繪製之現場圖一紙、查獲當時之現場照片十四幀附卷可稽（見九十一年度
    他字第一五二三號卷第二三頁至二九頁），及如附表二至四、六暨附表五編號一
    至十所示之仿冒遊戲光碟片二千五百五十七片扣案可資佐證。
  (二)附表一編號一至九、十一、十二所示之商標圖樣，係分別由新力公司、思奎爾公
    司、可樂美電腦娛樂公司、世雅公司享有商標專用權，指定使用於電腦程式光碟
    片等商品，且現皆仍於商標專用權期間內，此有商標註冊證在卷可按。扣案如附
    表二、三、四、六，及附表五編號一、三、九、十號所示之仿冒仿冒遊戲光碟，
    或其外包裝上印有相同於附表一編號一至九、十一、十二所示之註冊商標，或經
    由遊戲主機之執行，在電視螢幕上各會顯示相同於附表一編號一至九、十一、十
    二所示之註冊商標〔各侵害之註冊商標詳如各附表所示，附表三編號十五所示「
    放浪冒險譚光碟」仿冒遊戲光碟雖另有使用附表一編號十之商標，惟不構成侵害
    商標犯行，詳如後述〕，以及扣案如附表二至三所示之仿冒遊戲光碟片，經由遊
    戲主機之執行，在電視螢幕上均會顯示偽造之「Licensed by Sony Computer
    Entertainment Inc.,」授權文字；如附表六所示仿冒遊戲光碟，經由遊戲主機
    之執行，在電視螢幕上均會顯示偽造之「Produced by or under License from
    Sega Enterprises, LTD. 」授權文字等情，經本院受命法官於九十二年八月二
    十五日以告訴代理人所提供之遊戲主機勘驗無訛，並製作勘驗筆錄附卷可稽。
  (三)又附表三編號一至十六號、附表四編號一至三號、附表五編號一至八號、附表六
    編號一至二號所列之各遊戲軟體，分別係告訴人日商新力公司、可樂美公司、恩
    奎爾公司、光榮公司及世雅公司創作之著作，或與日本同步在台灣發行，或於九
    十一年一月一日我國加入「世界貿易組織」後始發行之著作，有各該軟體之首次
    發行日一覽表、進貨單、出貨單、發票、發行資料等相關資料在卷可證（參九十
    一年度他字第一五二三號卷第五九至二六九頁、九十一年度偵字第四七八九號卷
    第二五五頁至二六０頁），各該公司均在我國享有著作權（各侵害之著作權詳如
    各附表所示），應受我國著作權法之保護，實無疑義。
  (四)被告辯稱扣案之仿冒遊戲光碟或係八十七年間犯相同案件未被查扣而留下，或係
    朋友贈送供己使用，然扣案之仿冒遊戲光碟高達二千五百餘片，斷無可能係前案
    未被查扣而留下，且扣案之仿冒遊戲光碟包括「動感指揮家」、「瑪莉可明星之
    路」、「狂野冒險３」、「夢境歷險」、「ＧＴ實戰賽車東京二００一」、「世
    紀帝國２」、「節奏鍵盤２」、「太空戰士十」、「特功神諜２」、「ＶＲ快打
    ４」、「ＮＦＬ２Ｋ２」、「美國大聯盟２Ｋ２」等均為九十年六月十四日被告
    執行前案完畢後始上市發行之軟體，業經告訴人指訴甚明，被告辯稱於九十年六
    月十四日前即取得該等軟體，顯與常理未合。再者，此等最新發行之遊戲光碟片
    之數量少則二片以上，而附表五編號一所示「狂野歷險三」一部更高達十五片，
    其數量之多，顯非供己使用，是被告上開所辯，顯違事理，不足採信。
  (五)被告另辯稱：渠係幫客人調貨，先向客人收錢，再向販賣仿冒遊戲光碟之友人購
    買後交予客人，渠未賺取利潤云云，然查被告店內備有仿冒遊戲光碟目錄三十六
    冊供顧客挑選，且經調查局持搜索票在被告位於台北市○○區○○街七二巷一七
    弄九三號住處起出如附表所示之仿冒遊戲光碟多達二千五百餘片，已如前述，倘
    被告僅是幫他人調貨，而非自己販賣，豈有在店內提供種類繁多之仿冒遊戲光碟
    目錄供顧客挑選之理？遑論在住處貯存大批之仿冒遊戲光碟，況且，依證人丁○
    ○前開所述在被告店內填寫仿冒遊戲光碟目錄上之編號後，被告即至隔壁住處取
    貨交付等購買仿冒遊戲光碟情節，經核與起獲扣案證物情節相符，至為可信，當
    非被告所辯調貨而已，被告上開所辯，要屬飾卸之詞，顯無足採。
  (六)被告對於其於何時起販賣仿冒遊戲光碟一節堅不吐實，公訴人起訴認被告係自九
    十年六月十五日起販賣，惟遍查全卷並無證據足以證明此節，雖本院無從查明被
    告實際販賣時間，然依被告供承其向顧客收錢，並交付仿冒遊戲光碟之次數有三
    次，故被告販賣次數絕非一次，佐以證人丁○○證稱其於九十一年三月七日及同
    年月十日二度到被告店內購得仿冒遊戲光碟等情，爰以最利於被告之情認定被告
    係自九十一年三月七日起多次販賣仿冒遊戲光碟。
  (七)綜上各情，參互勾稽，被告所辯，無非事後圖卸之詞，不足採信，本案事證已臻
    明確，被告上揭犯行至堪認定，應予依法論科。
二、按商標之使用係指為行銷之目的，將商標使用於商品或其包裝、容器、標帖、說
    明書價目表或其他類似物件上，而持有、陳列或散布，使用於同一商品或類似商
    品，若附加相同或近似於他人註冊商標圖樣於商品之包裝、容器、說明書、價目
    表上，應即受他人商標專用權效力所拘束，此為修正前商標法第六條第一項所明
    定。又透過電磁作用，如以遊樂器、光碟機、電腦主機之操作為媒介，始於電視
    或電腦螢幕前出現商標圖樣者，其標示型態足資一般商品購買人認識其表彰商品
    之來源者，解釋上應認屬於商標法第六條第一項之所稱之其他類似物件之範疇，
    本於此見解，九十二年五月二十八日修正公布，同年十一月二十八日施行之商標
    法第六條已規定：「本法所稱商標之使用，指為行銷之目的，將商標用於商品、
    服務或其有關物件，或利用平面圖像、數位影音、電子媒體或其他媒介物足以使
    相關消費者認識其為商標。」。依前揭證物顯示，扣案如附表二、三、四、六，
    及附表五編號一、三、九、十號所示之仿冒遊戲光碟，或其外包裝上印有相同於
    附表一編號一至九、十一、十二所示之註冊商標，或經由遊戲主機之執行，在電
    視螢幕上各會顯示相同於附表一編號一至九、十一、十二所示之註冊商標（各侵
    害之註冊商標詳如各附表所示），分別屬於本件告訴人新力公司、思奎爾公司、
    可樂美電腦娛樂公司及世雅公司之商標，此等商標非但經我國經濟部中央標準局
    註冊登記，應受我國商標法之保護，且係業界及消費者等相關大眾所共知之商標
    ，被告明知所販入及受贈之光碟片係仿冒商標之商品，足以使人與真品發生混淆
    ，而該等仿冒光碟片或於外包裝顯示他人商品之相同註冊商標，或透過電視遊樂
    器之執行，在電視畫面上會出現上開公司所註冊之相同商標，被告仍予販賣，顯
    已侵害他人商標專用權。
三、按以錄音、錄影或電磁紀錄藉機器或電腦處理所顯示之聲音、影像或符號，足以
    表示其用意之證明者，依刑法第二百二十條第二項規定，以文書論。又文書之行
    使，每因文書性質、內容不同而異，就刑法第二百二十條之準文書所言，祗須藉
    由機器或電腦處理，即足以表示其文書之內容，其於行為人將偽造之準私文書藉
    由機器或電腦處理時，已有使用該偽造之準文書，達於行使準私文書之程度，固
    不待言；其因販賣而交付該偽造之準文書之情形，如販賣者或買受者，均明知該
    準文書確為偽造，藉由機器或電腦處理即可使用該偽造之準文書時，因買受者已
    達於可隨時使用該準文書之狀態，無待販賣者更有所主張，應認販賣該偽造準文
    書者於交付時，即與行使無異，無須就該偽造之著作物之內容更有所主張始可構
    成行使偽造準文書之行為，最高法院九十一年度台上字第四三七五號判決可資參
    照。本件被告販賣之如附表二至三、六之仿冒遊戲光碟片，透過電視遊樂器執行
    時，電視畫面上會出現新力公司之「Licensed by Sony Computer
    Entertainment Inc.,」，或世雅公司之「Produced by or under License from
    Sega Enterprises, LTD.」等文字，用以表明為該等公司所製造或授權之意思，
    亦足以對外表示該等光碟片產品係新力公司或世雅公司所製造或授權製造之用意
    之證明，被告明知購買之顧客均會藉由該仿冒之遊戲軟體之執行，在電視螢幕上
    並顯示出上開準私文書，竟持以販賣交付後藉以行使該等準私文書，均足以生損
    害於新力公司、世雅公司之信譽，甚為明顯。
四、按被告行為後，著作權法已於九十二年七月九日修正公布，同月十一日生效。關
    於販賣盜版光碟片之行為，修正後著作權法第九十一條之一第三項規定之法定本
    刑為「三年以下有期徒刑、拘役、或併科新臺幣一百五十萬元以下罰金」，修正
    前著作權法第九十三條第三款規定之法定本刑為「二年以下有期徒刑，得併科新
    臺幣十萬元以下罰金」，比較新舊法，應依刑法第二條第一項但書規定，全部適
    用有利於被告之行為時舊法。又被告行為後，商標法第六十三條之明知為意圖欺
    騙他人，於同一商品，使用相同於他人註冊商標之圖樣之商品而販賣規定，業經
    修正為同法第八十二條，並經總統於九十二年五月二十八日公布，於同年十一月
    二十八日生效，刑度並未修正，比較新舊法，修正後新法對被告並無不利，自應
    依刑法第二條第一項前段規定，應全部適用修正後之新法。核被告所為，係犯修
    正後商標法第八十三條之明知為侵害他人商標專用權之商品而販賣罪、刑法第二
    百十六條、第二百十條、第二百二十條第二項之行使偽造準私文書罪及違反修正
    前著作權法第九十三條第三款之以同法第八十七條第二款明知為侵害著作權之物
    ，意圖營利而交付之方法侵害他人之著作權罪。被告意圖散布而持有（起訴書誤
    載為陳列）侵害著作權物之低度行為，應為意圖營利而交付侵害著作權物之高度
    行為所吸收，不另論罪。被告先後多次意圖營利而交付侵害著作權物、販賣仿冒
    商標商品、行使偽造準私文書之犯行，均係時間緊接，所犯為構成要件相同之罪
    名，顯係基於概括犯意反覆為之，均為連續犯，應各依刑法第五十六條之規定以
    一罪論，並均加重其刑。又被告以一行為而犯上開三罪，同時侵害告訴人新力公
    司、思奎爾公司、可樂美電腦娛樂公司及世雅公司之商標專用權，新力公司、思
    奎爾公司、可樂美公司、光榮公司及世雅公司之著作權，新力公司及世雅公司對
    其製造或授權製造商品管理之正確性等數法益，為裁判上一罪之想像競合犯，應
    依刑法第五十五條規定，從較重之連續行使偽造準私文書罪處斷。被告有如事實
    欄所載之論罪科刑執行情形，有台灣高等法院被告全國前案紀錄表一件在卷可憑
    ，其於有期徒刑執行完畢後五年內，再犯有期徒刑以上之本罪，為累犯，依法遞
    加重其刑。爰審酌被告前有販賣仿冒遊戲光碟之前科，為圖私利，竟再犯同一性
    質之罪，故意侵害他人之智慧創作，嚴重侵害他人享有之智慧財產權，並破壞我
    國保護智慧財產權之國際形象，且本案查扣之光碟片數量眾多，造成告訴人之損
    害不小，被告犯罪後又矯詞飾卸，並無悔過之具體表現等一切情狀，量處如主文
    第一項所示之刑，以示儆懲。
五、扣案如附表二至四、附表六及附表五編號一、三、九、十所示之仿冒遊戲光碟片
    均係被告販賣之仿冒商標商品，應依修正後商標法第八十三條規定沒收之；另附
    表五編號二、四至八所示之仿冒遊戲光碟片係被告販賣侵害著作權之物，與被告
    用以販賣仿冒光碟之仿冒遊戲光碟目錄三十六冊，均屬被告所有，業據其供明在
    卷，爰依刑法第三十八條第一項第二款規定為沒收之諭知。至扣案如附表五編號
    十一至四六三號及附表七所示之光碟片，經本院於九十二年八月二十五日勘驗結
    果，並無任何商標以及授權文字出現，且非侵害著作權之物，即非供被告犯罪所
    用之物，無從宣告沒收，而起訴書聲請沒收扣案燒錄機一台、空白光碟片一百四
    十七片、電影拷貝光碟八十片、色情光碟八十八片，並無證據證明係被告供犯罪
    所用之物，亦非違禁物，且經蒞庭公訴人當庭撤回該聲請，爰不為沒收之諭知，
    均附此敘明。
六、公訴意旨另以：被告另有自九十年六月十五日起至九十一年三月六日止，在上開
    店內連續販賣如附表一至七所示之仿冒遊戲光碟，及自九十一年三月七日起迄九
    十一年三月二十六日止，在上開店內販賣如附表三編號十五所示「放浪冒險譚」
    之外包裝使用附表一編號十之註冊商標，另侵害思奎爾公司之該商標專用權，及
    販賣如附表五編號十一至四百六十三號、附表七所示之仿冒遊戲光碟等犯行。惟
    查：犯罪事實應依證據認定之，無證據不得認定犯罪事實，刑事訴訟法第一百五
    十四條第二項定有明文，遍查全卷，並無足資證明被告有於九十年六月十五日至
    九十一年三月六日止有販賣仿冒遊戲光碟之證據，實難僅以臆測之方式推論其於
    前揭時日有販賣仿冒遊戲光碟之犯行。又如附表三編號十五所示「放浪冒險譚」
    之外包裝，及經執行畫面固均有如附表一編號十所示思奎爾公司專有之註冊商標
    ，然查該商標係被告行為後之九十一年五月十六日始向我國註冊，其專用期間自
    九十一年五月十六日起至一百零一年五月十五日止，有商標查詢資料影本一紙存
    卷可稽（本院九十二年十二月二十三日審理筆錄末），換言之，被告販賣該仿冒
    遊戲光碟之行為時，如附表一編號十所示思奎爾公司之商標尚未經註冊使用，自
    無犯販賣仿冒該註冊商標商品罪可言。另附表五編號十一至四百六十三號及附表
    七所示遊戲光碟，並未有任何著作權人主張享有著作權，外包裝亦未侵害任何商
    標權，經以主機執行結果也未出現任何註冊商標或授權文字，業據本院受命法官
    於九十二年八月二十五日勘驗明確，製有勘驗筆錄存卷。此外復查無其他積極證
    據足以證明被告於前述期日內有販賣前開仿冒遊戲光碟之犯行，揆諸前開規定，
    本應為諭知無罪，惟公訴意旨認此部份與被告前開論罪科刑部份有連續犯之裁判
上一罪關係，爰不另為無罪之諭知，附此敘明。
據上論斷，應依刑事訴訟法第二百九十九條第一項前段，修正後商標法第八十二條、
第八十三條，修正前著作權法第九十三條第三款，刑法第二條第一項、第五十六條、
第二百十六條、第二百十條、第二百二十條第二項、第五十五條、第四十七條、第三
十八條第一項第二款，判決如主文。
本案經檢察官江林達到庭執行職務。
中      華      民      國      九十三      年      一    月    十三    日
                                        臺灣士林地方法院刑事第四庭
                                            審判長法  官  林  秀  鳳
                                                  法  官  周  明  鴻
                                                  法  官  何  信  慶
右正本證明與原本無異。
如不服本判決，應於判決送達後十日內，向本院提出上訴狀。
          書記官  魏  里  安
中      華      民      國      九十三      年      一    月    十三    日
附錄本案論罪法條全文：
商標法第八十二條：
  明知為前條商品而販賣、意圖販賣而陳列、輸出或輸入者，處一年以下有期徒刑、
  拘役或科或併科新臺幣五萬元以下罰金。
商標法第八十三條：
  犯前二條之罪所製造、販賣、陳列、輸出或輸入之商品，或所提供於服務使用之物
  品或文書，不問屬於犯人與否，沒收之。
中華民國刑法第二百一十條：
  偽造、變造私文書，足以生損害於公眾或他人者，處五年以下有期徒刑。
中華民國刑法第二百一十六條：
  行使第二百十條至第二百十五條之文書者，依偽造、變造文書或登載不實事項或使
  登載不實事項之規定處斷。
中華民國刑法第二百二十條第二項：
  錄音、錄影或電磁紀錄，藉機器或電腦之處理所顯示之聲音、影像或符號，足以為
  表示其用意之證明者，亦同。
